臺灣臺北地方法院交通事件裁定　　　　95年度交聲字第1074號
原處分機關　臺北市交通事件裁決所
異　議　人
即受處分人　甲○○
上列異議人即受處分人因違反道路交通管理處罰條例案件，對於
臺北市交通事件裁決所民國九十五年十一月二日所為之裁決處分
（原處分案號：北市裁二字第裁22─ABI802978號）聲明異議，
本院裁定如下：
    主      文
原處分撤銷。
甲○○汽車駕駛人，不按遵行之方向行駛，處罰鍰新臺幣玖佰元
，並記違規點數壹點。
    理      由
一、按汽車（依道路交通管理處罰條例第三條第八款規定，包含
    機器腳踏車）駕駛人，爭道行駛而有不按遵行之方向行駛之
    情形者，處新臺幣（下同）六百元以上一千八百元以下罰鍰
    ，並記違規點數一點，道路交通管理處罰條例第四十五條第
    一款、第六十三條第一項第一款分別定有明文。是汽車駕駛
    人如有不按遵行方向行駛之爭道行駛行為經警舉發，如於舉
    發通知單上所載之應到案期限內到案提出陳述或聽候裁決，
    經主管機關調查後仍認定其有違反道路交通管理處罰條例之
    行為者，依前開條文及違反道路交通管理事件統一裁罰基準
    及處理細則（下稱處理細則）第四十四條第一項及違反道路
    交通管理事件統一裁罰基準表（下稱基準表）之規定，應處
    罰鍰九百元，並記違規點數一點。
二、本件異議人即受處分人甲○○於民國九十五年九月二十一日
    十五時二十分許，駕駛其所有車牌號碼CTU－975號重型機車
    ，於臺北市○○路與松河街口，經臺北市政府警察局松山分
    局交通分隊警員乙○○攔停，並以受處分人有「駕車行駛人
    行道」之違規行為為由舉發，嗣異議人不服提出陳述，經原
    處分機關函請原舉發單位調查結果，仍認異議人違規行駛人
    行道之事實明確，依道路交通管理處罰條例第四十五條第六
    款、第六十三條第一項之規定，裁處罰鍰六百元，並記違規
    點數一點在案。
三、受處分人聲明異議意旨略以：伊係駕駛機車由南京東路沿行
    人穿越道旁邊之空白處行駛至松河街，並非行駛人行道，亦
    未壓到該行人穿越道之標線，應無任何違規云云。
四、本院之判斷：
  (一)按汽車（含機器腳踏車）駕駛人爭道行駛於人行道上者，得
    處六百元以上，一千八百元以下之罰鍰，道路交通管理處罰
    條例第四十五條第六款定有明文，是依該款規定處罰者，必
    以汽車駕駛人係違規行駛於人行道上為其要件，而該款所稱
    之「人行道」，係指為專供行人通行之騎樓、走廊、劃設供
    行人行走之地面道路、人行天橋及人行地下道，至於所謂「
    行人穿越道」，係指在道路上以標線劃設供行人穿越道路之
    地方，二者迥然不同，此觀同條例第三條第三款、第四款自
    明。經查，受處分人於上開時地騎車上開機車由基隆路右轉
    南京東路後，即逕自沿南京東路往松河街方向之行人穿越道
    旁行駛，於行駛至松河街時，即為警查獲等情，已據受處分
    人陳述明確，核與證人即舉發本件違規之臺北市政府警察局
    松山分局交通分隊警員乙○○證述情節相符（見本院九十五
    年十二月四日訊問筆錄），並有乙○○提出之現場照片二張
    ，及臺北市交通管制工程處（下稱交管處）九十五年十二月
    十九日北市交工規字第○九五三四六四七七○○號函所附臺
    北市○○區○○路與南京東路交岔路口（含塔悠路與松河街
    範圍）號誌、標線現場圖在卷可稽，上情堪以認定。是受處
    分人係沿南京東路上之行人穿越道行駛，而非行駛於所謂「
    人行道」上甚明，證人乙○○依道路交通管理處罰條例第四
    十五條第六款「駕車行駛人行道」之事由舉發，原處分機關
    亦依該條款規定予以裁罰，揆諸前揭說明，均尚有未合。
  (二)惟按駕駛人駕駛車輛或行人在道路上，應遵守道路交通標誌
    、標線、號誌之指示、警告、禁制規定，此為道路交通管理
    處罰條例第四條所明定。就交管處該函所附該號誌、標線現
    場圖詳細觀之，南京東路靠近基隆路交岔口處劃有行人穿越
    道指示標線與白虛線指示標線，分別標示行人穿越道與三線
    車道，是汽車（含機器腳踏車）之駕駛人行駛該處南京東路
    路段時，依上述規定，即應遵守該車道劃分之白虛線指示標
    線，不得有不遵車道方向行駛之情事，此觀道路交通標誌標
    線號誌設置規則第一百四十八條、第一百四十九條與第一百
    八十條之規定可明。然查受處分人騎乘機車由基隆路右轉至
    南京東路後，即逕自沿南京東路上之人行穿越道旁行駛至松
    河街，已經詳述如前，其駕駛機車不按標線指示之遵行方向
    ，而以與南京東路方向垂直之角度行駛，不論當時基隆路之
    燈號是否為綠燈，或斯時南京東路實際上有無車輛通過，均
    已足以影響道路上其他車輛行駛，對公眾使用道路之權利產
    生妨礙，而有造成交通混亂之可能，對行人穿越道上行人行
    走之路權，更足以產生威脅，足認有所謂不按遵行方向之爭
    道行駛情事，揆諸首揭說明，自應依道路交通管理處罰條例
    第四十五條第一款「不按遵行之方向行駛」之規定處罰。受
    處分人辯稱其無任何違規云云，尚不足採。至於證人乙○○
    雖證稱：受處分人行駛時稍微有一點壓到白色的斑馬線等語
    ，惟非僅為受處分人所否認，且遍查道路交通安全規則，其
    僅就「汽車行近未設行車管制號誌之行人穿越道前，應減速
    慢行」、「不得於行人穿越道臨時停車」等有所規範（見第
    一百零三條、第一百十一條），道路交通管理處罰條例亦僅
    對於「行近未設行車管制號誌之行人穿越道，不減速慢行」
    、「汽車駕駛人，駕駛汽車行經行人穿越道有行人穿越時，
    不暫停讓行人先行通過」、「在行人穿越道臨時停車」等行
    為定有處罰規定（該條例第四十四條、第五十五條參見），
    是縱認本件受處分人騎乘機車時有壓到行人穿越道上斑馬線
    之行為，然因無證據證明其有上開「不減速慢行」或「不暫
    停讓行人先行通過」等情事，尚無從援引其他條文予以處罰
    ，併予說明。
五、綜上，原處分機關以受處分人有違反路交通管理處罰條例之
    違規行為，於九十五年十一月二日以北市裁二字第裁22─AB
    I802978號裁決書裁處受處分人罰鍰六百元並記違規點數一
    點，固非無見；惟受處分人之行為應依同條例第四十五條第
    一款「不按遵行之方向行駛」之規定處罰，原處分機關援引
    第四十五條第六款「駕車行駛人行道」之條文加以裁罰，自
    難認為允恰。是受處分人陳稱其並未行駛人行道，固非全然
    無據，惟其確有不按遵行方向行駛之違規行為，業如上述，
    原處分復有前述之不當，自屬無可維持，而應由本院將原處
    分撤銷。查受處分人曾於本件舉發通知單上所載之應到案日
    期前之九十五年十月二日（按原應到案日期為同年月六日）
    向原舉發機關提出陳述，爰以受處分人有汽車駕駛人，不按
    遵行之方向行駛之違規行為，依道路交通管理處罰條例第四
    十五條第一款、第六十三條第一項第一款、處理細則第四十
    四條第一項暨基準表之規定，裁罰受處分人罰鍰九百元並記
    違規點數一點如主文第二項所示，以資適法。
據上論斷，應依道路交通案件處理辦法第二十條前段，裁定如主
文。
中　　華　　民　　國　　96　　年　　3 　　月　　27　　日
                  交通法庭法　官　林庚棟
以上正本證明與原本無異。
如不服本裁定應於送達後五日內向本院提出抗告狀。
　　　　　　          　　書記官　殷玉芬
中　　華　　民　　國　　96　　年　　3 　　月　　30　　日
